臺灣臺北地方法院民事判決　九十年度訴字第五五五○號
　　原　　　告　戊○○
　　訴訟代理人　丁○○
　　被　　　告　丙○○
　　　　　　　　左安富
　　訴訟代理人　乙○○
右當事人間請求損害賠償事件，本院判決如左：
    主    文
被告丙○○、被告甲○○即大生英雄食品行應連帶給付原告新台幣壹拾玖萬伍仟陸佰
柒拾伍元，及被告丙○○自民國九十年九月二十一日起，被告甲○○即大生英雄食品
行自民國九十年十一月二十二日起，均至清償日止，按週年利率百分之五計算之利息
。
原告其餘之訴駁回。
訴訟費用由被告丙○○、被告甲○○即大生英雄食品行連帶負擔四分之一，餘由原告
負擔。
本判決原告勝訴部分，於原告以新台幣陸萬陸仟元供擔保後，得假執行；但被告丙○
○、甲○○即大生英雄食品行如於假執行程序實施前，以新台幣壹拾玖萬陸仟元供擔
後，得免為假執行。
原告其餘假執行之聲請駁回。
    事    實
甲、原告方面：
一、聲明：
（一）被告應連帶給付原告新台幣（下同）七十二萬七千二百零六元及自起訴狀繕本
      送達翌日（被告丙○○民國九十年九月二十一日、被告甲○○即大生英雄食品
      行（以下簡稱甲○○）九十年十一月二十二日、被告左安富九十年十一月二十
      二日）起，均至清償日止，按週年利率百分之五計算之利息。
（二）原告願供擔保，請准宣告假執行。
二、陳述：
（一）民國八十九年十一月十日下午四時許，原告騎乘車號AQV-848號機車，沿台北
      市○○區○○路由西向東方向，正預備左轉進入成福路往北方向行駛時，行經
      同路段之被告丙○○駕駛車號DX-0182號自小貨車，因未注意車前狀況保持行
      車安全間隔超越雙黃線追撞原告機車。被告丙○○於肇事後擬逃逸而遭路人制
      止，被告丙○○擅將原告之機車移往旁處，致肇事現場已遭破壞。被告丙○○
      追撞原告之不法犯行，除造成原告機車嚴重毀損外，亦使原告手腕左橈骨骨折
      且左膝關節挫傷瘀腫，被告丙○○自應賠償原告所受之損害：
  １、醫療費用八千八百二十元：
（１）八十九年十一月十日至九十年七月十一日臺北市市立忠孝醫院（以下簡稱忠孝
      醫院）急診及門診治療費用五千一百二十元。
（２）八十九年十一月十三日至八十九年十一月二十日長春外科門診治療費用三千七
      百元。
  ２、原告從事之工作為高難度之裁剪縫紉修改衣服工作，手腳均需配合，因本件車
      禍造成八個月勞動能力損失計四十二萬一千三百三十六元：
（１）原告因本件車禍手腕左橈骨骨折及左膝關節挫傷，必須以以石膏、保護套長期
      包覆傷口，以致無法承包每月報酬三萬六千元之吉米百貨行女裝裁剪縫紉修改
      工件八個月，計損失二十八萬八千元。
（２）原告自八十九年八月十五日承包儷臻企業有限公司（以下簡稱儷臻公司）之女
      裝縫紉按件計酬，每月報酬平均一萬六千六百六十七元，八個月勞動損失計十
      三萬三千三十六元。
（３）醫院所謂三個月可執行輕微工作，六個月可執行粗重工作，係指一般情形而言
      ，然原告至忠孝醫院回診歷時八個月之久，原告體質與他人不同。
　３、原告因本件車禍受傷在家療傷，無法做家事，原告之配偶需上班，一個孩子僅
      十歲，均無法幫忙家事，故自八十九年十一月十二日起至九十年二月二十八日
      止，以每二萬四千元僱請訴外人朱慧敏至家中做家事，共支出八萬七千二百元
      。
　４、原告之機車受損修護費用支出九千八百五十元。
　５、原告因本件車禍造成身體上傷殘，日常生活不便利，內心抑鬱精神上感到莫大
      痛苦，依法訴請被告丙○○給付原告精神上損害賠償二十萬元。
  ６、以上金額合計七十二萬七千二百零六元。
（二）被告丙○○係受僱被告左安富、甲○○擔任大生英雄食品行送貨員，於本件事
      故發生時，正為渠等執行職務，被告甲○○、左安富應與被告丙○○就本件車
      禍對原告造成之損害，依民法第一百八十八條第一項本文規定負連帶賠償責任
      ，爰依民法第一百八十四條第一項前段、第一百八十八條第一項本文、第一百
      九十五條第一項、第二百三十三條第一項規定，訴請被告連帶賠償七十二萬七
      千二百零六元，及如聲明第一項所示之法定遲延利息。
（三）本件車禍發生當時，原告於同德路上打方向燈準備左轉，距離雙黃線約0.8公
      尺，被告則開車從後方而來，車速很快，且跨雙黃線違規超車，由「駕駛座右
      側乘客門」撞上原告機車後面，造成原告人車前衝倒地，路面刮地痕長達2.1
      公尺，被告丙○○駕駛之系爭自小貨車則跨在雙黃線反方向0.7公尺處。被告
      訴訟代理人於九十年十一月二十一日言詞辯論期日稱「是車子右後方乘客車門
      有撞到」，然被告丙○○駕駛之系爭貨車僅駕駛座旁有設置乘客座位，故其陳
      稱車子「右後方」乘客車門有撞到云云，應是卸責之詞。原告當時行狀況並無
      違規。又參卷內道路交通事故調查表加註「※」點，本件車禍發生之同德路有
      雙黃線，後方車輛不得超車，且該路段並未劃設分向線，故無快車道、慢車道
      之區別。
三、證據：提出道路交通事故調查報告表、臺灣台北地方法院檢察署九十年度調偵字
    第三七九號聲請簡易判決處刑書、本院新店簡易庭九十年度店交簡字第四七九號
    刑事簡易判決書、刑事告訴狀、忠孝醫院九十年七月十一日診斷證明書、長春外
    科編號五一八四一診斷證明書、吉米百貨行證明書、大生英雄食品行營利事業抄
    本、所得稅扣繳憑單、朱慧敏九十年七月八日證明書、統一發票、估價單、行車
    執照各乙份及醫療費用收據二十五紙。
乙、被告方面：
壹、被告丙○○方面：被告丙○○未於最後言詞辯論期日到庭，據其前到庭之陳述及
    提出之準備書狀：
一、聲明：
（一）原告之訴及假執行之聲請均駁回。
（二）如受不利判決，願供擔保請准宣告免為假執行。
二、陳述：
（一）八十九年十一月十日下午四時許，被告丙○○駕駛車號DX-0182自小貨車，正
      要左轉，並無超越雙黃線之情形，亦無自後追撞原告騎乘AQV-848機車之情事
      ，當時被告丙○○駕駛系爭自小貨車在左邊，原告騎乘系爭機車在右邊，原告
      未經兩段式左轉，且一直往被告丙○○駕駛之系爭自小貨車處靠，方會與被告
      丙○○駕駛之系爭自小貨車追撞，原告騎乘系爭機車因擦撞被告丙○○駕駛之
      自小貨車而跌倒，車禍後被告丙○○駕駛之車號DX-0182自小貨車並未受損，
      僅是將灰塵刮掉約十公分長。伊是受被告甲○○僱用擔任司機，被告左安富係
      受被告甲○○僱用擔任作業員。
（二）原告可請求之醫療費用僅以其提出之收據及診斷證明書為限，原告所受之傷僅
      左膝關節挫傷，其不能工作之期間僅需三個月，且原告之工作亦非經常性工作
      。原告所謂僱請他人做家事，應已包含在工作損失之範圍內。關於原告請求之
      精神上損害賠償，被告丙○○認為僅需三萬元。原告修理機車之費用應按其出
      廠年份每年折舊。本事件之發生原因已如上述，原告無照駕駛、且未保持車間
      安全距離，與有過失，原告為肇事主因，被告丙○○僅需在過失範圍內負責。
貳、被告甲○○、左安富方面：
一、聲明：
（一）原告之訴及假執行之聲請均駁回。
（二）如受不利判決，願供擔保請准宣告免為假執行。
二、陳述：
（一）大生英雄食品行之負責人為甲○○，被告丙○○、左安富均是受僱被告甲○○
      。被告甲○○、左安富否認原告所稱因本件車禍以致其受有無法承包吉米百貨
      行女裝裁縫修改工作之勞動損失，否認原告提出吉米百貨行證明書之真正。關
      於原告請求儷臻公司工作損失部分，原告此部分僅可請求三個月之工作損失。
      原告原來亦有工作，非專職家庭主婦，因受傷而不便處理家事，由家人幫忙即
      可，不需請一專職人員來處理家事。
（二）據台北市車輛行車事故鑑定委員會鑑定結果，本件車禍之發生係被告丙○○駕
      駛系爭自小貨車欲左轉時，右後車廂碰撞原告騎乘之系爭機車，縱被告丙○○
      駕駛系爭自小貨車有超越中心分隔線之情事，亦非原告所稱由後追撞，而係轉
      彎時碰撞。惟該鑑定結果未論原告無照駕駛，亦未注意原告應靠右側路邊行駛
      而未靠右行駛之過失，被告甲○○、左安福不同意此部分鑑定意見。
丙、本院依職權調取本院九十年度店交簡字第四七九號刑事卷宗，及依職權函忠孝醫
    院、長春診所、財政部財稅資料中心、財政部台北市國稅局、財政部臺灣省北區
    國稅局，暨將相關卷證資料送台北市車輛行車事故鑑定委員會鑑定系爭車禍發生
    情形。
     理      由
一、被告丙○○於九十一年六月三日言詞辯論期日經合法通知無正當理由未到庭，嗣
    於九十一年六月十七日最後言詞辯論期日，經合法通知仍未到庭，此有送達證書
    二份在卷可參。被告丙○○於最後言詞辯論期日經再傳仍不到場，核無民事訴訟
    法第三百八十六條各款所列情形，爰由本院依職權由一造辯論而為判決，合先敘
    明。
二、本件原告起訴主張：原告於八十九年十一月十日下午四時許，騎乘車號AQW-848
    號機車，沿台北市○○區○○路由西向東方向，正預備左轉進入成福路往北方向
    行駛時，行經同路段之被告丙○○駕駛車號DX-0182號自小貨車，因未注意車前
    狀況保持行車安全間隔，且超越雙黃線追撞原告騎乘之系爭機車。被告丙○○追
    撞原告之不法行為，造成原告支出醫療費用八千八百二十元、勞動能力喪失受有
    八個月未能工作之損失計四十二萬一千三百三十六元、僱請訴外人朱慧敏至家中
    處理家事支付八萬七千二百元、原告機車受損修護費用九千八百五十元，又原告
    因本件車禍造成身體上傷殘，日常生活不便利，內心抑鬱精神上受有莫大痛苦，
    原告自得請求賠償精神上損害二十萬元。被告丙○○駕駛系爭DX-0182自小貨車
    係執行其受僱被告甲○○、左安富擔任送貨員之職務，被告甲○○、被告左安富
    自應負僱用人連帶清償責任，爰依民法第一百八十四條第一項前段、第一百八十
    八條第一項本文及第二百三十三條第一項規定，訴請被告連帶給付七十二萬七千
    二百零六元及如聲明第一項所示之法定遲延利息等語。
三、被告丙○○抗辯：八十九年十一月十日下午四時許，被告丙○○駕駛車號
    DX-0182 自小貨車，正要左轉，並無超越雙黃線之情形，亦無自後追撞原告騎乘
    車號AQV-848機車之情事，係原告未依兩段式左轉規定，且一直往被告丙○○駕
    駛之系爭自小貨車處靠，方發生系爭車禍。原告可請求之醫療費用僅以原告提出
    之收據及診斷證明書為限，原告所受之傷僅左膝關節挫傷，其不能工作之期間僅
    需三個月，且原告所從事之裁縫工作僅是承包，並非經常性工作。原告所謂僱請
    他人處理家事，已包含在工作損失之範圍內。被告丙○○認為原告所受之精神上
    損害僅需三萬元賠償已足。原告修理機車之費用應按其出廠年份折舊。又原告無
    照駕駛、且未保持車間安全距離，與有過失，被告丙○○僅需在過失範圍內負責
    等語。
四、被告甲○○、左安富則抗辯：大生英雄食品行之負責人為被告甲○○，被告丙○
    ○、左安富均僅是受僱被告甲○○。據台北市車輛行車事故鑑定委員會鑑定結果
    ，僅是被告丙○○駕駛系爭自小貨車左轉時，右後車廂碰撞原告騎乘之系爭機車
    ，非被告丙○○自後追撞原告。被告甲○○、左安富否認原告受有吉米百貨行女
    裝裁縫修改工作十二萬二千六百六十四元之工作損失。關於原告請求儷臻公司之
    工作損失部分，僅需三個月即可。原告原來亦有工作，非專職家庭主婦，因受傷
    而不便處理家事，由家人幫忙即可，不需請一專職人員來處理家事等語。
五、原告主張其於八十九年十一月十日下午四時許，騎乘車號AQW-848號機車，沿台
    北市○○區○○路由西向東方向，正預備左轉進入成福路往北方向行駛時，與行
    經同路段之被告丙○○駕駛車號DX-0182號自小貨車，發生相撞，原告因此受有
    手腕左橈骨骨折及左膝關節挫傷，被告丙○○駕駛車號DX-0182自小貨車係執行
    其受僱被告甲○○職務之事實，為被告丙○○、甲○○所自認，復據原告提出道
    路交通事故調查報告表、臺灣台北地方法院檢察署九十年度調偵字第三七九號聲
    請簡易判決處刑書、本院新店簡易庭九十年度店交簡字第四七九號刑事簡易判決
    書、刑事告訴狀、忠孝醫院九十年七月十一日診斷證明書及長春外科八十九年十
    二月十四日診斷證明書各乙份為證，堪信為真實。茲本件首應審究者為系爭車禍
    之發生情形，被告丙○○是否應負故意或過失責任，原告就本件車禍之發生或擴
    大，是否有與有過失之情形。
六、經查：
（一）被告丙○○駕駛之DX-0182自小貨車沿台北市○○路西向東行使，至肇事處欲
      左轉彎時，與騎乘車號AQV-848亦要左轉之原告相撞。據台北市政府警察局交
      通警察大隊九十一年三月十二日北市警交大四字第０九一六一六九六一００號
      函後附之系爭道路交通事故調查報告表所示肇事現場圖，被告丙○○駕駛之自
      小貨車與原告騎乘之系爭機車相撞後，原告騎乘之系爭機車刮地痕僅距分向限
      制線０‧六公尺。同德路為東西向，與同德路交叉者為南北向之成福路，成福
      路過同德路處為新鋪路面，該路面無劃設分向線或分向標誌。同德路西側雙簧
      黃線長三十‧八公尺。台北市政府警察局交通警察大隊上開函文後附之道路交
      通事故補充資料表記載：「Ａ車（DX-0182）右後車廂擦痕。Ｂ車（AQV-0182
      ）左前車頭刮痕，左側坐墊擦痕。Ａ車：無人傷亡。Ｂ車左手骨折，左腳膝蓋
      擦傷。」再據被告不爭執為原告修理其所有車號AQV-848機車之統一發票及估
      價單上記載之修理項目，包括左前煞車夾具、把手、後把手蓋等。再由卷附被
      告甲○○、左安富提出之系爭DX-0182自小貨車照片，系爭自小貨車車寬約一
      公尺餘。
（二）台北市政府警察局交通警察大隊上開函文後附之交通事故談話紀錄表，被告丙
      ○○於八十九年十一月十日表示：「其車沿同德路西向東直行，到達成福路之
      停止線距我車約一部汽車車身，依其見右側照後鏡，當時該車係在我車右側中
      間部位間隔約一公尺處，亦由同德路西往東行駛，我由同德路西往東往成福路
      向北左轉，至成福路南向北車道前聽見有喊叫聲即停車並下車查看，方知與原
      告駕駛之系爭機車發生碰撞。」被告丙○○在本院言詞辯論期日陳稱，事故係
      因原告要左轉後擦撞到伊駕駛之自小貨車右後方，伊駕駛之系爭自小貨車在左
      邊，原告騎乘之系爭機車在右邊，原告未保持安全距離擦撞到被告丙○○駕駛
      之系爭自小貨車右後行李車廂，當時兩台車均在行進中，均向左靠（見九十一
      年二月二十日言詞辯論筆錄）。被告丙○○駕駛之系爭自小貨車並無超越雙黃
      線之情形等語（見九十一年三月十一日言詞辯論筆錄）。被告丙○○於九十一
      年五月十日之鑑定會議上亦再為相同陳述，此有台北市車輛行車事故鑑定委員
      會九十一年五月十三日北鑑審字第九一三０一０六一００號函乙份在卷可參。
（三）台北市政府警察局交通警察大隊上開函文後附之交通事故談話紀錄表，原告於
      八十九十年十一月一日表示：「我駕車由同德路西往東行使，當我車還未行使
      至肇事路口時，我已知道有部自小貨車DX-0182行駛在我車後方，至肇事路口
      時因同德路東西向為綠燈，故我車便打左方向燈車速很慢地移動準備左轉，但
      當我車很靠近雙黃線時，突然以車號DX-0182之自小貨車車速很快，從我車左
      後方超車過去左轉，車號DX-0182之自小貨車右側車廂擦撞到我車左前車頭，
      致我車向左側倒地向前滑行：：：。」原告於本院言詞辯論期日亦表示，被告
      駕駛系爭自小貨車自左後方撞過來，撞到伊騎乘之系爭機車左邊後座，車頭往
      左邊倒，當時係擦撞至被告丙○○駕駛之系爭自小貨車後車廂，非右邊乘客車
      門（見九十一年三月十一日言詞辯論筆錄）。原告於九十一年五月十日鑑定會
      議亦為相同說明，此有台北市車輛行車事故鑑定委員會九十一年五月十三日北
      鑑審字第九一三０一０六一０００號函文後附之鑑定意見書乙份在卷可參。
（四）道路交通管理處罰條例第九十二條規定；：「道路交通安全規則、道路交通安
      全講習辦法、道路交通標誌、標線、標誌設置規則，高速公路交通管制規則，
      違反道路管理事件統一裁罰標準及處理細則，由交通部會同內政部定之。」交
      通部會同內政部訂定道路交通標誌標線號誌設置處置規則第一百六十五條第一
      項規定：「分向限制線，用以劃分路面成雙向車道，禁止車輛跨越行使，並不
      得迴轉。」被告丙○○雖表示其未跨越分向限制線至對向行使，並稱原告行使
      在其車右後方云云。惟據兩造之上開陳述內容，均可知悉系爭車禍發生當時被
      告丙○○駕駛之系爭車號DX-0182自小貨車，係在原告駕駛之系爭車號AQV-848
      機車左側。再據兩造上開陳述及上開道路交通事故補充資料表所示，被告丙○
      ○駕駛之系爭自小貨車右後車廂有擦痕，原告騎乘之系爭機車左前車頭有刮痕
      、左側座墊有擦痕，發生擦撞當時，係被告丙○○之右後車廂與原告騎乘之系
      爭機車左側相撞。再參照系爭道路交通事故調查報告表之肇事現場圖，原告駕
      駛之系爭機車刮地痕位置僅距分向限制線０‧六公尺，而非被告丙○○駕駛之
      系爭自小貨車車寬一公尺餘，可見被告丙○○駕駛之系爭自小貨車係自原告騎
      乘之系爭機車後方跨越方向限制線超車時擦撞該車，其已違反道路交通標誌、
      標線、號誌設置規則第一百六十五條規定，系爭車禍之發生係因被告丙○○駕
      駛DX-0182自小貨車，跨越分向限制線行駛，至於原告騎乘系爭機車，則未發
      現有違規情形。台北市車輛行車事故鑑定委員會亦採相同鑑定意見，此有該鑑
      定委員會九十一年五月十三日北鑑審字第九一三０一０六一００號函乙份在卷
      可參。原告雖爭執系爭車禍發生後，系爭自小貨車及機車均已遭移開等語，惟
      系爭兩輛車輛之受損情形，及現場刮地痕之位置，並不因車輛是否遭移開而受
      影響。被告左安富、甲○○雖抗辯原告未靠右行走，未依兩段式左轉規定及原
      告未持有駕照云云。惟道路交通安全規則第九十五條係規定：「汽車除行駛於
      單行道或指定行駛於左側車道外，在未劃標線之道路，應靠右行駛。但遇有特
      殊情況必須行駛左側道路時，除應減速慢行外，並注意前方來車及行人。」原
      告當時正欲左轉，自得靠左行駛。又據卷附之道路交通事故調查報告表肇事現
      場圖，現場並未劃有機車待轉區，機車即無需兩段式停車。又原告是否領有駕
      照，僅是原告是否應依道路交通管理處罰條例規定處罰鍰之問題，與原告就系
      爭車禍發生是否有故意或過失，並無必然關係。
（五）是以，系爭車禍之發生係因被告丙○○駕駛車號DX-0182自小貨車，跨越分向
      限制線行駛，至於原告騎乘系爭機車，則未發現就系爭車禍之發生或擴大，有
      與有過失之情形，被告丙○○駕駛系爭自小貨車，本應注意應依道路交通管理
      處罰條例九十二條授權交通部會同內政部訂定之道路交通號誌標線標誌設置規
      則第一百六十五條第一項規定駕駛車輛不得跨越分向限制線行駛，以避免危險
      發生，且依當時情況，並無不能注意之情事，竟疏於注意，致其所駕駛之系爭
      自小貨車撞及原告所騎乘之系爭機車，致原告受有手腕左橈骨骨折及左膝關節
      挫傷之事實，堪可認定。
七、按因故意或過失，不法侵害他人之權利者，負損害賠償責任，民法第一百八十四
    條第一項前段定有明文。本件被告丙○○就原告受有手腕左橈骨骨折及左膝關節
    挫傷之發生有過失，已如前述，而原告所受之損害與被告丙○○之過失行為間復
    有相當因果關係存在，原告自得依民法第一百八十四條第一項前段訴請被告丙○
    ○負損害賠償責任。再者，被告丙○○受僱於被告甲○○，被告丙○○駕駛系爭
    車號DX-0182自小貨車與原告騎乘之系爭機車發生系爭車禍，當時被告丙○○正
    在執行職務，自屬為被告甲○○服勞務而受其監督之人，被告甲○○復未主張舉
    證其選任被告丙○○及監督其職務之執行，已盡相當之注意或縱加以相當之注意
    而仍不免除發生損害，則被告甲○○自應就被告丙○○之系爭侵權行為，依民法
    第一百八十八條第一項本文規定負連帶清償責任。原告復訴請被告左安富亦應負
    僱用人責任，與被告丙○○就系爭原告損害連帶負損害賠償責任。被告左安富否
    認被告丙○○係受其僱用。原告雖主張被告左安富對其僱用被告丙○○乙節於九
    十年十一月十二日已為自認，然被告丙○○及左安富均謂被告左安富係受僱被告
    甲○○，則被告左安富於九十年十一月十二日言詞辯論期日所謂「被告丙○○係
    受僱於我們」，是否即是指被告左安富僱用被告丙○○，即有疑問。被告丙○○
    之訴訟代理人於九十年十一月十二日言詞辯論期日之次一言詞辯論期日即九十年
    十一月二十日，即謂被告丙○○、左安富均是被告甲○○所僱用，被告丙○○亦
    到庭為相同陳述（見九十一年二月二十日言詞辯論筆錄）。原告雖提出被告左安
    富名片，謂其上已印有大生英雄食品行云云，惟該名片上並未印有被告左安富之
    頭銜，以此充其量亦僅能認定被告左安富為大生英雄食品行之員工，尚不足以認
    定被告富丙○○即是受僱於被告左安富。原告復未舉證在客觀上被告丙○○係為
    被告左安富服勞務而有受其監督之情形，原告依民法第一百八十八條第一項本文
    規定，訴請被告左安富應負僱用人責任，與被告丙○○就原告系爭損害負侵權行
    為連帶賠償責任，尚屬無據。
八、按不法侵害他人之身體或健康者，對於被害人因此喪失或減少勞動能力，或增加
    生活上之需要時，應負損害賠償責任。又不法侵害他人之身體、健康、名譽、自
    由、信用、隱私、貞操、或不法侵害其他人格法益而情節重大者，被害人雖非財
    產上之損害，亦得請求相當之金額。不法毀損他人之物者，得向被害人賠償其物
    因毀損所減少之價額，民法第一百九十三條第一項、第一百九十五條第一項、第
    一百九十六條分別定有明文。原告訴請被告丙○○、甲○○連帶賠償醫療費用、
    減少勞動能力之損害、增加生活上需要費用、機車損害之修復費用及非財產上損
    害賠償，揆諸前揭規定，核無不合。爰就原告請求之項目分述如下：
（一）按保險對象因汽車交通事故，經本保險提供醫療給付者，本保險之保險人，得
      向強制汽車責任之保險人代位請求該項給付，全民健康保險法第八十二條定有
      明文。是本件醫療費用由全民健保負擔部分之請求權已移轉予全民健康保險之
      保險人，並非原告得對被告丙○○請求之權利，是原告所得請求者僅為其實際
      支付之醫療費用。據卷附之醫療費用單據，其上記載之看診科別分別為外科及
      骨科，此與原告所受之手腕左橈骨骨折、左膝關節挫傷之傷勢相符，被告亦認
      為此單據上記載之醫療費費用為原告支付之必要醫療費用，原告提出之醫療費
      用單據計算原告實付金額計五千七百二十元，則原告可請求被告丙○○、甲○
      ○連帶給付之金額，僅在此金額範圍內。
（二）原告因車禍受傷，自八十九年十一月十二日起至九十年二月二十八日止，以每
      月二萬四千元僱用訴外人朱慧敏至家中處理煮飯、洗衣等家事，此有原告提出
      被告自認（見九十一年一月三十日言詞辯論筆錄）或不爭執為真正之朱慧敏九
      十年七月八日證明書乙份在卷可參。經本院向忠孝醫院、長春診所函詢，關於
      原告系爭傷害復原執行工作之情形。忠孝醫院回函謂原告於八十九年十一月十
      日因車禍外傷在忠孝醫院急診科接受治療，當時診斷為左橈骨遠端骨折，以石
      膏固定六週，石膏拆除後需復健六週，一般而言，骨折後三個月應可執行輕微
      工作，六個月應可執行粗重工作，此有忠孝醫院九十年十一月三十日北市忠醫
      歷字第九０六０九五六００號函乙份在卷可參。原告於八十九年十一月十三日
      因左膝關節部瘀腫疼痛，至長春診所治療，經檢查原告之傷口已併感染發炎，
      其傷口在行走牽引關節伸屈動作會造成左膝局部疼痛約一週左右，至於原告手
      腕關節部骨折係由忠孝醫院處理，此亦有長春外科九十年十一月二十七日函（
      附病歷表）乙份在卷可參。原告發生系爭車禍受傷後，即至忠孝醫院處理手腕
      左橈骨骨折之問題，嗣後復陸續回診至九十年七月間，此為原告所自陳，並有
      醫療費用單據在卷可參，關於左膝蓋關節問題，原告則係至長春診所治療，則
      忠孝醫院、長春診所所分別出具之上開意見，自可做為本件審酌原告是否可執
      行家事之參考。原告僅以其於車禍發生後八個月仍至門診追蹤治療，尚不足以
      此證明其未能執行家事之時間。原告於骨折後六週需以石膏固定，石膏拆除後
      需復健六週，骨折後三個月方可從事輕微工作，八十九年十一月十三日至長春
      診所看診後，約一週可康復，則原告自八十九年十一月十二日起至九十年二月
      九日即有僱請他人幫忙做家事之必要。惟原告與其配偶本即負有應分擔家務之
      義務，原告配偶此義務自不因原告受傷未能做家事，而全部歸由被告丙○○、
      甲○○負擔。再者，原告骨折後三個月至六個月，據忠孝醫院診斷證明書，原
      告可從事輕微家事，原告減少勞動能力之比率應為百分之五十，則原告自九十
      年二月十日起至二月二十八日止，可依減少勞動能力之比例請求被告丙○○、
      甲○○連帶賠償生活上增加之費用。據此，原告可請求被告丙○○、甲○○連
      帶給付增加生活上之需要之費用計二萬五千六百四十九元[（24000×1/2×
      19/30+24000×1/2+24000×1/2+24000×1/2×9/28 ）+(24000×1/2×50%×
      19/28)＝25648.562，元以下四捨五入]。
（三）據原告提出之所得稅扣繳憑單，原告於八十九年一月至十一月儷臻公司之給付
      總額為五萬元，此金額亦與本院依職權向財政部台北市國稅局調取原告與其配
      偶八十九年綜合所得稅申報結算書原告薪資所得之記載相符。原告主張其在儷
      臻公司係以按件計酬之方式，原告於九十年十一月十日下午四時許受有上開傷
      害需以石膏固定，自未能繼續工作，已如前述，則原告在儷臻公司平均一個月
      之薪資收入計四千八百五十四元[50000÷ (10+9/30)=4854.36，小數點以下四
      捨五入] 。原告雖提出吉米百貨行開立之證明書，主張其自八十九年十月一日
      起至八十九年十一月十日止承包吉米裁縫紉與修改，每月可獲得報酬三萬六千
      元。惟被告否認原告提出吉米百貨行該證明文書之真正。據本院向財政部台北
      市國稅局調取之原告八十九年度之所得稅申報資料，關於原告之薪資收入，並
      無吉米百貨行之收入，原告就此部分主張尚未盡舉證責任。原告於受傷後三個
      月可從事輕微工作，六個月後可執行一般粗重工作，而原告在儷臻公司上班，
      係以按件計酬，則原告請求系爭車禍發生後三個月之全部工作損失，即應准許
      ，車禍發生後三個月至六個月間，則依原告勞動能力減少之比例百分之五十計
      算勞動能力減少之損失。據此計算，原告勞動能力減少之損失計二萬一千八百
      四十三元（4854×3+4854 ×50%×3=21843）
（四）按不法毀損他人之物者，得向被害人賠償其物因毀損所減少之價額，所謂因物
      被毀損所減少之價額，得以修復費用為估定標準，但以必要者為限（參最高法
      院七十七年度第九次民事庭會議決議可資）。故原告主張被告丙○○毀損其所
      有之系爭機車，並以修理費用作為所減少價額請求賠償之依據，自應准許，但
      其中以新零件更換舊零件之折舊部分則非屬必要費用，應予扣除。據原告所提
      出之系爭機車修復估價單及統一發票，原告支付之修復費用為九千八百五十元
      ，據該估價單及統一發票之記載，原告所支出之修復費用，均屬更換零件之費
      用，則原告修理費用之全部關於新零件更換舊零件折舊部分均非屬必要費用，
      應予扣除。所得稅法第五十一條第一項規定：「固定資產之折舊方法，以採用
      平均遞減法、定率遞減法或工作時間法為準則。上項方法之採用及變換，準用
      第四十四條第三項之規定（即應於每年預估本年度所得額時，申報該管稽徵機
      關核准）；其未經申請者，視為採用平均法。」所得稅法既以平均法為原則，
      而就損害賠償之目的在於填補被害人實際損害之目的而言，關於折舊之計算亦
      以採用平均法為宜。平均法依所得稅法施行細則第四十八條第一款規定，係以
      固定資產成本減除殘價後之餘額，按固定資產耐用年數表規定之耐用年數平均
      分攤，計算其每期折舊額。固定資產之折舊據行政院八十六年十二月三十日台
      八十六財字第五二０五三號函所頒之「固定資產耐用年數表」及行政院台（四
      五）財字第四一八０號令發布之「固定資產折舊率表」之規定，機車之耐用年
      數為三年。系爭車號AQV-848機車之出廠日期為八十四年八月份，此有原告所
      提出之行車執照乙份可證，該機車於八十九年年十一月十日遭被告丙○○撞擊
      毀損，已逾三年耐用年限，應僅餘殘值，原告此部分可請求之修理費為二千四
      百六十三元[9850÷1/(3+1)=2462.5，小數點以下四捨五入]。
（五）被告丙○○之過失行為，致原告受有手腕左橈骨骨折及左膝關節挫傷，侵害原
      告之身體之完整性及身體內部機能之完全，致原告之身體權及健康權受到侵害
      ，自可依民法第一百九十五條第一項請求精神上之損害賠償。民法第一百九十
      五條第一項所賠償之金額是否相當，應斟酌雙方身分資力與加害程度，及其他
      各種情形核定相當數額。在僱用人亦應連帶負損害賠償責任之情形，自應一併
      斟酌僱用人之身分地位經濟能力等狀況定之，不宜單以被害人與實際侵權行為
      之受僱人之資力為衡量標準。被告丙○○於八十七年間受僱學英文化事業股份
      有限公司，年收入為三十二萬四千元、八十八年間受僱巨點有限公司，年收入
      計三十二萬五千元、八十九年間受僱巨點點子商務股份有限公司，收入計五萬
      四千元，此有財政部臺灣省北區國稅局九十年十二月十四日北區國稅新店徵字
      第九００００八二一八四號函後附之所得稅申報資料可稽。被告丙○○另所有
      門牌號碼台北縣新店市○○路三三號四樓房屋及坐落基地，另在華信商業銀行
      股份有限公司、世華聯合商業銀行股份有限公司有存款，八十九年間分別獲得
      利息七千餘元及五千餘元，此有財政部財稅資料中心上開函文後附之條件明細
      表乙份在卷可參。被告甲○○則所有門牌號碼台北縣永和市○○路二三六巷三
      二號二樓房屋，及汽車乙輛，另有投資大生英雄食品行，此有財政部財稅資料
      中心上開函文後附之條件明細表乙份在卷可查。被告甲○○經營之獨資商號大
      生英雄食品行，資本額為二萬五千元，營業項目為土司漢堡一般麵包買賣，此
      有原告提出營業事業抄本、名片各乙份在卷可參。原告於八十八年間並無薪資
      所得、八十九年度受僱儷臻公司年收入五萬元，此有財政部台北市國稅局九十
      年十二月三日財北國稅南港徵字第九００００八一五九號函後附原告八十九年
      所得稅申報資料可據。原告所有門牌號碼台北縣汐止市○○路○段二二巷十八
      號二樓及坐落基地，另投資福聚股份有限公司、中華開發工業銀行股份有限公
      司、台北國際商業銀行股份有限公司、精元電腦股份有限公司等，於八十九年
      間獲得股利收入約一百餘元至六千餘元不等，此有財政部財稅資料中心上開函
      文後附之調件明細表乙份在卷可查。被告丙○○係受僱被告甲○○從事司機工
      作，業據被告丙○○自陳在卷，原告則是為他人修改衣服從事裁縫工作。爰審
      酌兩造上開資力身分，及原告所受上開手腕左橈骨骨折、左膝關節挫傷對原告
      所造成之不便及痛苦，暨系爭車禍發生之情形等情狀，認為原告請求精神上之
      損害賠償以十四萬元為適當。
（六）按給付無確定期限者，債務人於債權人得請求給付時，經其催告而未為給付，
      自受催告時起，負遲延責任。其經債權人起訴而送達訴狀，或依督促程序送達
      支付命令，或為其他相類之行為者，與催告有同一之效力，民法第二百二十九
      條第二項定有明文。原告依民法第一百八十四條第一項、第一百八十八條第一
      項規定訴請被告丙○○、甲○○連帶賠償損害，並非定有確定期限之債務，依
      民法第二百二十九條第二項規定，被告甲○○、丙○○應自本件起訴狀繕本送
      達時起負遲延責任，被告丙○○、甲○○應賠償原告之損害，係以金錢為標的
      ，依民法第二百三十三條第一項、第二百零三條規定，原告自得訴請被告給付
      自起訴狀繕本送達翌日（被告丙○○九十年九月二十一日、被告甲○○九十年
      十一月二十二日）起至清償日止，按週年利率百分之五計算之法定遲延利息。
九、綜上所述，原告依民法第一百八十四條第一項前段、第一百八十八條第一項前段
    ，訴請被告丙○○、甲○○連帶清償十九萬五千六百七十五元，及被告丙○○自
    九十年九月二十一四日、被告甲○○自九十年十一月二十二日起，均至清償日止
    ，按週年利率百分之五計算之法定遲延利息，為有理由，原告請求在此範圍內應
    予准許，逾此部分之請求，為無理由，應予駁回。
十、因本案事證已臻明確，兩造其餘主張陳述及所提之證據，均毋庸再予審酌，附此
    敘明。
十一、兩造分別陳明願供擔保以代釋明，聲請宣告假執行，就原告勝訴部分，核無不
      合，爰分別酌定相當之擔保金宣告之，至於原告敗訴部分，即失所附麗，不應
      准許，應予駁回。
十二、據上論結，原告之訴為一部有理由，一部無理由，依民事訴訟法第三百八十五
      條第一項後段、第七十九條但書、第八十五條第二項、第三百九十條第二項、
      第三百九十二條，判決如主文。
中　　　華　　　民　　　國　　九十一　　年　　　七　　　月　　  一　　 日
                                            民事第三庭法      官　黃書苑
右為正本係照原本作成
如對本判決上訴，須於判決送達後廿日內向本院提出上訴狀
中　　　華　　　民　　　國　　九十一　　年　　　七　　　月　　 一　　 日
　　　　　　　　　　　　　　　　　　　　　　　　　　　法院書記官　趙淑華
